臺灣高雄地方法院刑事裁定　　　　　　　96年度聲判字第39號
聲　請　人　乙○○
代　理　人　許芳瑞律師
被　　　告　甲○○
上列聲請人因被告詐欺案件，不服臺灣高等法院高雄分院檢察署
檢察長駁回再議之處分（96年度上聲議字第607 號），聲請交付
審判，本院裁定如下：
    主  文
聲請駁回。
    理  由
一、按告訴人不服上級法院檢察署檢察長或檢察總長認再議為無
    理由而駁回之處分者，得於接受處分書後10日內委任律師提
    出理由狀，向該管第一審法院聲請交付審判。法院認為交付
    審判之聲請不合法或無理由者，應駁回之。刑事訴訟法第25
    8 條之1 、第258 條之3 第2 項前段，分別定有明文。
二、本件聲請人即告訴人乙○○以被告甲○○涉犯詐欺罪嫌，向
    臺灣高雄地方法院檢察署（下地檢署）檢察官提出告訴，經
    地檢署檢察官以95年度偵字第15293 號為不起訴處分後，聲
    請人不服，聲請再議，經臺灣高等法院高雄分院檢察署檢察
    長於民國95年10月20日以95年度上聲議字第1349號命令發回
    續行偵查，嗣地檢署檢察官又以95年度偵續字第371 號為不
    起訴處分後，聲請人不服，聲請再議，再經臺灣高等法院高
    雄分院檢察署檢察長於96年5 月14日以96年度上聲議字第60
    7 號處分書以再議無理由而駁回再議。聲請人乃於96年5 月
    18日收受前開再議駁回處分書，並於同年月28日委任律師向
    本院聲請交付審判等情，有前揭不起訴處分書、處分書份、
    送達證書及刑事交付審判聲請狀附卷可稽。是聲請人在法定
    期間內向本院聲請交付審判，應屬合法，合先敘明。
三、又聲請人聲請交付審判意旨略以：新考友補習班之價值如有
    新臺幣（下同）2,000 萬元，被告向聲請人即告訴人乙○○
    稱投資1 百萬元，占百分之5 股東權益，被告即無詐欺行為
    ；如新考友補習班之價值無2,000 萬元，則被告向聲請人稱
    投資100 萬元，占百分之5 之股東權益，即有詐欺。又臺灣
    高等法院高雄分院檢察署處分書所載旨意，只要涉及補習班
    之信譽、前景等因素之事項，則不論評估價值多少，均不構
    成詐欺罪，其處分書之見解顯有可議；又補習班應以其客觀
    之價值評估，不可僅因涉及信譽、前景等因素，即可因人而
    異，胡亂減價。又被告於93年6 月間向聲請人佯稱伊及案外
    人劉章明均各出資600 萬元，聲請人如出資100 萬元，可占
    百分之5 之股權，惟被告並無出資600 萬，僅出資一部分，
    劉章明亦未曾出資，則聲請人出資100 萬元，應不只占新考
    友補習班百分之5 之股權，餘百分之95由被告享有，是被告
    顯有詐欺之行為云云。
四、按新修正刑事訴訟法第258 條之1 規定告訴人得向法院聲請
    交付審判，係新增對於檢察官不起訴或緩起訴裁量權制衡之
    一種外部監督機制，法院僅就檢察官所為不起訴或緩起訴之
    處分是否正確加以審查，以防止檢察機關濫權，惟法院並非
    檢察官之延伸，法院亦不負擔偵查之作為。依此立法精神，
    同法第258 條第3 項規定法院審查聲請交付審判案件時「得
    為必要之調查」，其調查證據之範圍，自應以偵查中曾發現
    之證據為限；而同法第260 條對於不起訴處分已確定或緩起
    訴處分期滿未經撤銷者因發現新事實、新證據者得再行起訴
    之規定，其立法理由說明該條所謂不起訴處分已確定者，包
    括「聲請法院交付審判復經駁回者」之情形在內，是前述「
    得為必要之調查」，其調查證據範圍，更以偵查中曾顯現之
    證據為限，不得就聲請人新提出之證據再為調查，亦不可蒐
    集偵查卷以外之證據。且法院裁定交付審判，即如同檢察官
    提起公訴使案件進入審判程序，是法院裁定交付審判之前提
    ，必須偵查卷內所存證據已符合刑事訴訟法第251 條第1 項
    規定，檢察官應提起公訴之情形，否則，法院應依同法第25
    8 條之3 第2 項前段規定，以聲請無理由裁定駁回。
五、經查：
  (一)聲請人原告訴意旨略以：被告甲○○與聲請人乙○○係認識
    多年之朋友，被告意圖為自己不法之所有，於民國93年3 月
    間，向聲請人佯稱：高雄市私立新考友升學文理短期補習班
    （下稱新考友補習班）的3 位股東之1 要賣掉股權，邀請聲
    請人投資認購公司股權，並承諾讓聲請人入股新考友補習班
    ，為取信於聲請人，被告並向聲請人誆稱另有長春藤文教股
    份有限公司之負責人劉章明入股新考友補習班，致聲請人誤
    信以為真，遂答應投資100 萬給被告，並於93年6 月28 日
    將上開款項匯至被告台新商業銀行（下稱台新銀行）岡山分
    行帳號00000000000000號帳戶中，被告則交付收據給聲請人
    ，以做為聲請人投資之憑證。詎被告於收受聲請人上開資金
    後，竟遲未將聲請人列為新考友補習班股東，並於93年11月
    間向聲請人稱：新考友補習班主任將資金捲走，未繼續經營
    該補習班，要求聲請人另行支付50萬元以繼續補習班之營運
    ，聲請人不疑有他而陷於錯誤，復又於93年11月26日匯款50
    萬元至被告前開帳戶，嗣該補習班因經營不善而無法營運，
    被告均無法償還投資之本金、利息，雙方乃約定被告自94年
    9 月起分期償還100 萬元，詎被告仍拒不還款，另聲請人向
    劉章明查證，發現劉章明自始即未投資新考友補習班，聲請
    人始知受騙，因認被告涉有刑法第339 條第1 項詐欺取財之
    罪嫌云云。
  (二)原檢察官偵查及續行偵查結果略以：訊據被告雖坦承邀集聲
    請人投資新考友補習班等情，惟堅決否認有何詐欺犯行，辯
    稱：股東鄭西鴻將我準備匯給廠商跟職員的薪水都侵占為己
    有，補習班都是鄭西鴻在經營，後來劉章明沒有投資，因為
    鄭西鴻一直拖延，所以未交付乙○○的股權證明，94年11月
    以後都是乙○○跟本名曾盛之班主任在運作補習班等語。經
    查：
  1.被告自聲請人處共借得150 萬元以投資經營新考友補習班嗣
    未清償等情，固據聲請人指訴明確，並有國泰世華銀行匯出
    匯款回條影本2 紙、被告簽立之收據影本、高雄市私立短期
    補習班立案證書各1 紙在卷足佐，且為被告所不否認；惟參
    以聲請人於偵查時陳稱：「被告告訴我投資款被捲走，我第
    二次再借被告50萬元投資補習班之後我有去補習班看過，有
    看到打卡機、職員跟學生，那邊的職員都叫被告張總，願意
    再借50萬元係因被告表示公司沒有錢，且陪同班主任李強（
    即曾盛）到我家表示賺錢沒問題，認識被告20多年了，他有
    困難時我有幫助過他，所以不疑有他」等語觀之，聲請人在
    借款予被告之初，既知主要目的是投資金錢予被告經營補習
    班，且被告是因財務狀況欠佳方邀聲請人投資，則聲請人在
    投資之初，理應在客觀上已衡量相關可能之投資風險及期待
    獲得之利益，是否有因此陷於錯誤，顯有疑問。
  2.再者，聲請人於借款100 萬元予被告後，曾至上開補習班了
    解補習班經營情況，已查證補習班確有實際經營，足見被告
    並無借款後，未實際從事補習班經營之行為。且被告於收得
    聲請人100 萬元之投資款後，即出具收據1 紙，表明確有收
    得100 萬元之投資款，並證明聲請人享有百分之5 股東權益
    ，足見被告並未有否認聲請人股東權益之情形。
  3.又被告辯稱：其將投資款項匯入鄭西鴻之胞弟鄭有智之帳戶
    ，並提出匯款單據17紙附卷足憑，此外，前因補習班款項遭
    另股東鄭西鴻侵占，被告即對鄭西鴻提出告訴，並經原地檢
    署針對鄭西鴻通緝在案一情，業據其提出亦有原地檢署雄檢
    博才94他2902字第49893 號函1 紙及鄭西鴻通緝資料等各1
    紙在卷可稽，並據調閱原地檢署94年度他字第2902號全卷核
    閱屬實，顯見被告所稱是鄭西鴻拖延並捲款致無法給聲請人
    股權證明等情，應可採信。
  4.證人曾盛亦證稱：新考友補習班之負責人原為鄭西鴻，94年
    間鄭西鴻找伊去上課，上了幾個月後才知道真正的老闆是被
    告甲○○，至於實際合作關係為何伊不清楚，後來因為被告
    不信任鄭西鴻，便請伊當代理班主任，伊代理班主任時財務
    狀況已經不好，都是向被告拿錢，嗣後被告才向伊提及入股
    過程，並告稱鄭西鴻陸續要求出資達4 、5 百萬元，甲○○
    亦曾稱聲請人乙○○有暗股，且被告曾帶伊向乙○○調現等
    語。證人蘇琬琪（原名蘇桂蓮）證稱：時任新考友補習班會
    計，當時財務狀況已經很不好，曾聽鄭西鴻說要找人來投資
    ，惟當時都是由鄭西鴻將欲開支之金錢交付，雖然有看過被
    告，但不知道被告是做什麼的等語。堪認被告並無施用詐術
    之手段，致使聲請人陷於錯誤等犯行
  5.綜上所述，被告所為顯與刑法詐欺罪之犯罪構成要件有間，
    本件應屬聲請人與被告間投資合作關係之民事糾葛。此外，
    復查無其他積極證據足認被告有何詐欺之犯行，自難遽為不
    利於被告之認定，應認被告犯罪嫌疑不足。
  (三)聲請再議意旨略以：1.原不起處分書先認定聲請人交付之15
    0 萬元係投資款，嗣又認定上開款項係聲請人借給被告之借
    款，且在未查明上開款項究係投資款或借款之前，即遽以其
    為借款，而對被告處分不起訴，自有未洽。2.原不起處分書
    認定新考友補習班之投資款總共有2,000 萬元，然若新考友
    補習班之投資款並無2,000 萬元，而聲請人出資100 萬元，
    被告卻向聲請人表示聲請人之出資得到百分之5 股東權益，
    被告已構成詐欺之罪。
  (四)駁回再議意旨略以：原不起處分書載稱：「．．．被告於收
    得聲請人100 萬元之投資款後，即出具收據1 紙，表明確有
    收得100 萬元之投資款，並證明聲請人享有百分之5 股東權
    益，足見被告並未有否認聲請人股東權益之情形．．．」等
    語，則該100 萬元自屬投資款。至於原不起處分書關於該10
    0 萬元之措詞如何，尚屬無關宏旨，實無斤斤計較之必要；
    又由聲請人陳稱：「被告告訴我投資款被捲走，我第二次再
    借被告50萬元投資補習班之後我有去補習班看過，有看到打
    卡機、職員跟學生，那邊的職員都叫被告張總，願意再借50
    萬元係因被告表示公司沒有錢，且陪同班主任李強（即曾盛
    ）到我家表示賺錢沒問題，認識被告20多年了，他有困難時
    我有幫助過他，所以不疑有他」等語觀之，該50萬元不論係
    投資款或借款，被告應均無詐欺犯行。次查被告供稱：伊並
    未向聲請人說新考友補習班資本額有2,000 萬元，只有說新
    考友補習班價值2,000 萬元，因為鄭西鴻曾說補習班價值2
    千萬元等語，且聲請人於96年2 月9 日原承辦檢察官偵訊時
    亦稱：「被告告訴我補習班價值2,000 萬元．．．」之語，
    至於新考友補習班之價值如何，涉及補習班之信譽、前景等
    諸多因素，其評估往往因人而異，從而被告向聲請人說新考
    友補習班價值2,000 萬元，並給聲請人百分之5 股東權益，
    尚難謂被告構成詐欺之罪。末查本件聲請人原告訴意旨經原
    檢察官偵查結果，認被告罪嫌不足，其理由均已於原處分書
    內敘明，此外，又查無積極確切之證據足認被告有詐欺犯行
    ，綜上各情，原檢察官所為不起訴處分並無不合，本件再議
    為無理由。
  (三)聲請人雖以前揭情詞聲請交付審判，惟查：
  1.任何補習班之價值如何，涉及補習班之信譽、前景、師資或
    經營者運作手法等諸多因素，且其評估往往因人而異，此為
    一般社會常情；而聲請人既不否認被告於偵查中供陳：伊未
    說新考友補習班資本額有2,000 萬元，只有說新考友補習班
    價值2,000 萬元之事實，並陳稱此價值係聽鄭西鴻所言而來
    （見偵續卷第72、73頁）；是被告所認定新考友補習班之價
    值，與補習班之出資額係屬二事，又被告所認定之價值是否
    與聲請人是否相同，亦難定論，從而臺灣高等法院高雄分院
    檢察署處分書載明：．．．新考友補習班之價值如何，涉及
    補習班之信譽、前景等諸多因素，其評估往往因人而異等語
    之論理，並無不合常理之處，聲請意旨所指，尚有誤會。
  2.又倘聲請人認新考友補習班有一定之客觀市場價值，本可自
    行調查相關資料後，憑諸該等資料所顯現之客觀價值與被告
    商議其投資金額及其應占之股權之比例，並決定是否投資，
    而非於投資後，因被告告知該補習班之資金遭案外人鄭西鴻
    捲走，及其後該補習班有經營不善，並有再向聲請人調借款
    項之情，即對該補習班之價值是否有被告先前所陳之價值產
    生猜疑，並遽以該新考友補習班之價值如無2,000 萬元，被
    告則涉有詐欺云云，聲請人之推論，顯係倒果為因，應無足
    採。
  3.再聲請人固以被告並無出資600 萬，僅出資一部分，劉章明
    亦未曾出資，則聲請人出資100 萬元，應不只占新考友補習
    班百分之5 之股權，指摘被告顯有詐欺之行為云云。惟查，
    據被告供稱：伊於93年3 月間與鄭西鴻決定經營，原本是伊
    與鄭西鴻及劉章明各擁有三分之一股權，但劉章明一直沒出
    資，所以都是伊與鄭西鴻在出資，伊都將資金匯到鄭西鴻的
    弟弟（指鄭有智）之帳戶內，相關資料在告鄭西鴻之案號內
    ，伊大概投資3 、4 百萬等語（見偵卷第12頁、偵續卷第72
    頁），此核與證人鄭有智證述渠有提供帳戶供補習班使用之
    情相符（見偵續卷第30頁），並有被告將資金匯入鄭有智之
    帳戶之匯款資料附卷可證（見94年度他字第2902號卷第2 至
    7 頁），亦與證人曾盛證述聽聞被告出資達4 、5 百萬左右
    之情相符（見偵續卷第68頁），是被告出資數百萬之事實應
    非虛偽。縱或被告告知聲請人之出資金額較高或被告本有與
    劉章明約定出資，但劉章明事後並未出資乙情，惟誠如前述
    ，被告係告知新考友補習班之價值約2,000 萬元，並非告知
    資本額2,000 萬元，且係聽聞鄭西鴻所言而告知聲請人此價
    值，從而，尚難以新考友補習班之股東實際出資資本額若干
    ，據以推論被告有無對聲請人施用詐術至明。又被告縱有出
    資額不足或補習班之股東事後並未出資，惟此應係補習班合
    夥股東內部應予協調解決之問題，核與新考友補習班之整體
    價值係屬二事。而聲請人在投資之初，理應在客觀上已衡量
    相關可能之投資風險及期待獲得之利益，被告既未施用任何
    詐術以獲取聲請人之100 萬元，並已出具收受聲請人出資款
    項之收據交予其收執，縱使聲請人對於所占之股份比例有所
    爭執，並認所占比例應予提高，惟此係被告與聲請人間因投
    資行為所生爭執，純係民事債務糾葛，應循民事救濟程序解
    決，被告並無何施用詐術犯行可言。
六、綜上所述，本件聲請人所具告訴及再議理由，既均經原偵查
    檢察官所為之不起訴處分及臺灣高等法院高雄分院檢察署檢
    察長所為再議駁回之處分詳為斟酌，並無聲請人所指摘不利
    被告之詐欺事證未經詳為調查或斟酌之情事，其採證與認事
    用法，又無違背經驗法則、論理法則與證據法則之處，原處
    分及再議駁回之處分自無不合；至聲請人另執前詞，認被告
    涉犯詐欺罪嫌，聲請交付審判，指摘原不起訴處分及再議駁
    回處分之理由不當，惟其未能提出原偵查卷內所有之確切證
    據供本院調查參酌，以推翻原不起訴處分及再議駁回處分之
    理由，本件交付審判之聲請為無理由，應予駁回。
七、依刑事訴訟法第258 條之3 第2 項前段，裁定如主文。
中　　華　　民　　國　　96　　年　　8 　　月　　31　　日
                  刑事第十四庭    審判長法  官  陳玉聰
                                        法  官  鄭凱文
                                        法  官  楊淑珍
以上正本證明與原本無異。
不得抗告。
中　　華　　民　　國　　96　　年　　9 　　月　　3 　　日
                                        書記官  林秀敏
